【裁判字號】    97,訴,1352
【裁判日期】    970806
【裁判案由】    侵權行為損害賠償
【裁判全文】
臺灣板橋地方法院民事判決              97年度訴字第1352號
原      告  甲○○
被      告  乙○○
上列當事人間請求侵權行為損害賠償事件，原告提起刑事附帶民
事訴訟，經本院刑事庭裁定移送前來（96年度附民字第657號）
，本院於中華民國97年7月30日言詞辯論終結，判決如下：
    主  文
被告應給付原告新臺幣貳萬元，及自民國九十六年十二月一日起
至清償日止，按年息百分之五計算之利息。
原告其餘之訴駁回。
訴訟費用由被告負擔百分之一，餘由原告負擔。
本判決第一項得假執行，但被告如以新臺幣貳萬元為原告預供擔
保，得免為假執行。
原告其餘假執行之聲請駁回。
    事實及理由
一、原告主張：
    被告前因對原告提出偽造文書等告訴，於民國（下同）96
    年5月14日上午10許，經鈞院以95年度訴字第3838號偽造文
    書等案件進行調解時，竟基於公然侮辱之犯意，在調解委員
    、雙方律師及友人楊宗珅等人在場，且調解庭大門未關閉，
    尚有民眾在外等候之不特定公眾得共見共聞之際，不顧調解
    委員制止，仍當庭接續以「幹你娘」之穢語辱罵原告3次，
    業經鈞院以96年度簡字第4589號刑事判決，判科罰金新台幣
    （下同）3 仟元，如易服勞役，以1 仟元折算1 日。又原告
    受精神上及身體上之傷害，已瀕臨崩潰邊緣，長期仰賴藥物
    治療，已罹患嚴重憂鬱症。爰依民法第184 條第1 項、第19
    5 條第1 項之規定，請求被告負損害賠償責任。並聲明：（
    一）被告應給付原告290 萬元，及自起訴狀繕本送達翌日起
    至清償日止，按年息百分之5 計算之利息。（二）原告願供
    擔保，請准宣告假執行。
二、被告則以：
    原告於鈞院95年度訴字第3838號刑事案件審理中，利用證人
    虛偽陳述，致鈞院判科被告罰金3 仟元等語置辯。並聲明：
     (一)原 告之訴及假執行之聲請均駁回。 (二)如 受不利之
    判決，願供擔保請准宣告免為假執行。
三、原告主張前揭事實，業據其提出本院96年度簡字第4589號及
    96年度簡上字第890 號刑事判決影本及診斷證明書影本各1
    份為證，惟被告所否認，並以前揭情詞資為抗辯。是本件應
    審究者為（一）被告是否應負侵權行為損害賠償責任？
    （二）原告得請求之損害賠償金額為何？
四、本院之判斷：
（一）被告是否應負侵權行為損害賠償責任？
  １、按「因故意或過失，不法侵害他人之權利者，負損害賠償
      責任。故意以背於善良風俗之方法，加損害於他人者，亦
      同。」、「不法侵害他人之身體、健康、名譽、自由、信
      用、隱私、貞操，或不法侵害其他人格法益而情節重大者
      ，被害人雖非財產上之損害，亦得請求賠償相當之金額。
      」，民法第184條第1項前段、第195條第1項分別定有明文
      。
  ２、被告雖辯稱：原告於鈞院95年度訴字第3838號刑事案件審
      理中，利用證人虛偽陳述，致均院判科被告罰金3仟元云
      云。經查：「…被告在本院調解委員調解時，當庭以上揭
      穢語辱罵原告3次之事實，業據原告於偵查中結證明確，
      核與在場之人楊宗坤證述內容相符，偵查中被告並無辯稱
      未辱罵3 次之辯詞，僅供承：『我確實有罵他們三字經『
      幹你娘』，我承認犯罪。』等語。按刑法分則中公然二字
      之意義，祇以不特定人或多數人得以共見共聞之狀況為已
      足，此經司法院院字第2033號著有解釋可供參照，所謂多
      數人，係指3 人以上之多數人而言，查本院調解庭，被告
      辱罵時，除調解員1 名在場外，有原告、證人楊宗坤及被
      告4 人在場，已屬多數人之情況，再以該調解庭內外，庭
      務員、當事人等進出頻繁，人數眾多，自為不特定人得共
      見共聞之處所，是被告所為於公然侮辱之犯罪構成要件相
      合，所辯顯無足取，應係事後卸責之詞，本件事證已明，
      犯罪足堪認定。」等情，業經本院刑事庭以96年度簡字第
      4589號刑事判決，認定被告係犯刑法第309 條第1 項之公
      然侮辱罪，並判處罰金3 千元，如易服勞役，以1 千元折
      算1 日，此有本院96年度簡字第4589號刑事判決影本1 份
      附卷可參。嗣被告不服該判決，提起上訴，又經本院刑事
      庭以96年度簡上字第890 號刑事判決認定：「…被告接續
      辱罵原告3 句『幹你娘』，經本院調解委員制止始停止之
      過程，業經目擊證人楊宗坤於本院審理時證述甚詳（見本
      院卷第50、51頁），核與被告於上訴狀記載斯時調解委員
      曾加以制止之情節相吻合（見本院卷第1 頁），而證人楊
      宗坤與被告素無怨隙，尚無虛偽陳述致自陷偽證刑責之理
      ，所證洵堪採信。被告於檢察官訊問時，原已坦承犯行（
      見96他3634號偵查卷第10頁），嗣始改以上開理由置辯，
      且所辯與事證不符，顯無足採。本案事證已臻明確，被告
      請求調取之現場錄音帶（見本院卷第21頁），雖因自始不
      存在而無從調查，惟此並不影響本院上開認定。」等語，
      ，並駁回被告之上訴確定在案，並據以認定被告係犯刑法
      第第309 條第1 項之公然侮辱罪，並判科罰金3 仟元，如
      易服勞役，以1 仟元折算1 日確定在案，此有本院96年度
      簡上字第890 號刑事判決影本1 份附卷可參。至證人楊宗
      坤與被告素無怨隙，尚無虛偽陳述致自陷偽證刑責之理，
      業如前述，且被告復未提出其他證據以資證明證人陳坤宗
      有偽證之事實，足見被告所辯，不足採信，自堪信原告主
      張被告公然侮辱原告之事實為真正。則被告既有公然侮辱
      原告之行為，即有侵權行為，自應對原告負損害賠償責任
      。
（二）原告得請求之損害賠償金額為何？
      本件被告因公然侮辱行為不法侵害原告之名譽，業如前述
      ，揆諸前揭明文，被告自應負精神慰撫金賠償責任。查原
      告為大學畢業，目前以賣化妝品為業，每月收入約10萬至
      20 萬 元，無不動產；另被告亦為大學畢業，目前已經退
      休無工作，約有20至30間不動產等情，業據兩造於本院97
      年7 月30日言詞辯論時陳明在卷，本院審酌兩造上開教育
      程度、社會地位、經濟狀況及原告因被告本件侵權行為所
      受之痛苦程度等一切情狀，認原告精神慰撫金之賠償以1
      萬元為適當，超過此部分之請求，為無理由，應予駁回。
五、綜上論述，原告依民法第184條第1項、第195條第1項之規定
    ，請求被告給付2 萬元，及自起訴狀繕本送達翌日即自96年
    12 月1日起，至清償日止，按年息百分之5 計算之利息，為
    有理由，應予准許。至原告逾上開部分之請求，為無理由，
    應予駁回。
六、本件原告勝訴部分所命給付之金額未逾50萬元，原告雖聲請
    供擔保請求宣告假執行，不過係促請本院依職權宣告，本院
    爰依民事訴訟法第389 條第1 項第5 款之規定，依職權宣告
    假執行，而被告陳明願供擔保請准免為假執行之宣告，亦核
    無不合，爰酌定相當擔保金額准許之。至於原告敗訴部分，
    其假執行之聲請即失所附麗，應併予駁回。
七、本案事證已臻明確，兩造其餘攻擊防禦方法並所提之證據，
    本院經審酌後，認與判決結果無影響，爰不逐一論述，附此
    敘明。
八、據上論結，本件原告之訴一部為有理由，一部為無理由，依
    民事訴訟法第79條、第389條第1項第5款、第392條第2項，
    判決如主文。
中    華    民    國    97    年    8     月     6    日
                                法  官  許麗華
以上正本係照原本作成。
如對本判決上訴，須於判決送達後20日內向本院提出上訴狀。
中    華    民    國    97    年    8     月     6    日
                                書記官  蕭佩宜


司法院資訊處製作；財團法人民間司法改革基金會備份。
